【裁判字號】    90,訴,185
【裁判日期】    900418
【裁判案由】    履行契約
【裁判全文】
臺灣臺北地方法院民事判決  九十年度訴字第一八五號
    原      告  優有龍企業有限公司
    法定代理人  甲○○
                              .
    訴訟代理人  許巍騰律師
                李怡卿律師
    被      告  和海實業有限公司    設台北縣中和市○○街一一二號一樓
    法定代理人  乙○○      住.
    訴訟代理人  呂翊丞律師
右當事人間請求給付分期買賣價金事件，本院判決如左：
    主    文
原告之訴及其假執行之聲請均駁回。
訴訟費用由原告負擔。
    事    實
甲、原告方面：
壹、聲明：
一、被告應給付原告新台幣壹佰萬元整，及自訴狀送達翌日起即自民國九十年一月十
    六日起至清償日止，按年息百分之五計算之利息。
二、原告願供擔保，請准為假執行之宣告。
貳、陳述：
一、被告於民國八十六年七月間委由被告為原告之台灣地區總代理，銷售原告生產之
    真空壓縮保存袋，雙方並簽訂經銷合約書，依約被告至八十七年十月三十一日止
    ，應向原告購買二十五萬件以上之產品，若未達此數量時，被告應給付不足數量
    之利潤予原告，並約定被告應交付原告八十七年十月三十一日到期，面額新台幣
    （下同）一百萬元之支票，充作保證金，以擔保被告進貨量不足時之賠償金額。
二、嗣因被告向原告買回庫存品，原告乃將上開充作保證金之支票返還被告，且被告
    迄八十七年十月三十一日止，僅向原告訂貨十四萬五千五百四十九件，未達約定
    數量，每件利潤以九元計算，乘以不足件數十萬四千四百五十一件，總計九百四
    十萬五百九十元，已逾保證金數額，原告爰依契約第九條及第十一條之約定請求
    被告給付一百萬元。
參、對被告抗辯之陳述：在媒體刊登廣告之產品，一部份為原告所生產但與被告所經
    銷之型式不同，另一部份並非原告所生產之產品，因此原告並未違約。
肆、提出經銷合約書、成本統計表、發票、專利證書（以上均影本）各乙份為證。
乙、被告方面：
壹、聲明：
一、原告之訴及假執行之聲請均駁回。
二、如受不利益之判決，願供擔保請准宣告免假執行。
貳、陳述：
一、兩造於八十七年八月間合意由被告將原告之庫存品買回並終止契約，且原告並將
    被告前已交付充作保證金之支票返還被告，故原告主張被告未達約定進貨量，而
    請求給付保證金一百萬元為無理由。
二、縱契約尚未解除，依契約第四條之約定，甲方（原告）不得在乙方（被告）代理
    區域內有自行銷售及擾亂市場秩序之行為。依契約第七條之約定，若雙方未信守
    第二條至第六條之合約，願接受保證金五倍之賠償金額。原告於被告代理銷售期
    間，數次於中國時報等媒體，刊登促銷及徵求台北縣市經銷商之平面廣告，原告
    之行為顯已違反上開規定，被告得依契約第七條之規定，請求原告賠償五倍保證
    金之賠償金額，並依民法第三百三十四條之規定主張抵銷。
參、提出庫存品處理契約書乙份、媒體平面廣告三份（以上均影本）為證。
    理    由
一、程序方面：本件兩造以合約書第十九條約定，合意以本院為第一審管轄法院，依
    民事訴訟法第二十四條第一項之規定，應由本院管轄，合先明。
二、本件原告起訴主張：被告於八十六年七月與原告訂約，代理銷售原告生產之真空
    壓縮保存袋，依約被告至八十七年十月三十一日止，應向原告購買二十五萬件以
    上之產品，若未達此數量時，被告應於一百萬保證金之數額內賠償不足數量之利
    潤予原告，被告迄八十七年十月三十一日止，訂貨未達約定數量，原告爰依契約
    第九條及第十一條之約定請求被告給付一百萬元等語。被告則以：兩造已於八十
    七年八月間合意終止契約，故原告不得依契約請求給付保證金一百萬元。縱契約
    尚未解除，依契約第四條之約定，甲方（原告）不得在乙方（被告）代理區域內
    有自行銷售及擾亂市場秩序之行為。原告於被告代理銷售期間，數次於媒體刊登
    促銷及徵求台北縣市經銷商之廣告，原告之行為顯已違反上開約定，被告得依契
    約第七條之規定，請求原告賠償五倍保證金之賠償金額，並依民法第三百三十四
    條之規定主張抵銷等語資為抗辯。
三、本件兩造對於訂有經銷合約書、合約之內容、被告未達進貨量、原告已將充作保
    證金之支票返還被告、被告於八十七年八月間向原告買回庫存品等事實並不爭執
    ，合先明。按當事人主張有利於己之事實者，就其事實有舉證之責任。民事訴
    訟法第二百七十七條前段訂有明文。經查，被告雖以系爭合約已經兩造合意終止
    為抗辯，並提出充作保證金之支票已由原告返還之事實為證，惟返還支票之原因
    有多種可能，不限於終止契約，且系爭合約係以書面為之，並訂有賠償條款，而
    被告主張終止契約之時尚未達約定之進貨量，隨時都有被請求賠償之可能，焉能
    不慎重為之，另觀諸被告向原告購買庫存品時，兩造亦以書面另訂一庫存品處理
    合約書，橫諸常情，兩造於終止契約時更應以書面為之，且原告主張，係因被告
    向原告買回庫存品，因而返還擔保之支票，在被告未盡積極舉證責任情形下，依
    前揭法條之規定，即不能認為被告此抗辯足以採信，應認為兩造並未終止契約。
四、復查，系爭合約前言約定「優有龍企業有限公司（以下簡稱甲方）委託和海實業
    限公司（以下稱稱乙方）為台灣地區總代理銷售真空壓縮袋（甲方所有自行生產
    之任何規格形式之真空壓縮袋）」，合約既已明文規定「甲方所有自行生產之任
    何規格型式之真空壓縮袋」，則依合約第四條之約定原告對於渠「自行生產之任
    何型式之產品」即不得在被告代理區域內有自行銷售之行為，原告既自認有在媒
    體刊登廣告，銷售其自行生產之產品，雖與被告經銷之產品型式不同，惟合約並
    未將被告未經銷之產品排除，則原告即應遵守合約之約定不得自行銷售，且依合
    約第八條後段之規定「若於代理期間內，甲方有開發其他型式之真空壓縮袋，須
    以最優惠價格提供予以方」可知，被告於代理經銷期間，有權代理原告所有自行
    生產之產品，原告若於此期間內有開發型式之產品，仍由被告代理，且須以最優
    惠之價格提供予被告，再參酌合約第九及第十一條之規定，系爭合約應係以原告
    所生產之所有產品由被告代理銷售，且原告不得自行銷售，若有新產品則以最優
    惠之價格予被告，以如此優厚之條件使被告享有獨家代理權，但同時使被告負有
    進貨二十五萬件之義務，否則原告即得請求被告補足利潤，上開條件之約定堪稱
    合理，若依原告之主張，被告之代理銷售範圍，僅限於兩造訂約前原告已開發之
    產品，如原告不斷開發新產品，功能或品質比被告所代理之產品更好，只要價格
    相差無幾甚至更便宜，被告代理銷售之業績便會大受影響，且原告可自行銷售或
    另與他人簽約代理銷售，則被告焉有能達成約定進貨量之可能，而原告一方面可
    自己賺錢，另一方面又可對被告罰錢，在此情形下即對被告顯失公平，因此原告
    所辯顯不足採，原告既自認有在被告代理期間內自行刊登廣告銷售產品之情形，
    被告即得依合約第四條及第七條之約定，請求五倍保證金之賠償，另依民法第三
    百三十四條之規定主張抵銷，且查依其債務之性質並無不能抵銷之情形，被告之
    抗辯應認為有理由。
五、兩造其他攻擊即防禦方法與判決結果無影響，茲不一一論述，併此明。
六、綜上所述，原告之訴無理由，應予駁回，依民事訴訟法第七十八條判決如主文。
中      華      民      國    九十      年      四      月     十八     日
                                            民事第五庭法      官  賴泱樺
右為正本係照原本作成
如對本判決上訴，須於判決送達後廿日內向本院提出上訴狀
中      華      民      國    九十      年      四      月     二十三   日
                                                      法院書記官  孫捷音


司法院資訊處製作；財團法人民間司法改革基金會備份。
